【裁判字號】    89,訴,1562
【裁判日期】    900724
【裁判案由】    偽造文書等
【裁判全文】
臺灣高雄地方法院刑事判決                        八十九年度訴字第一五六二號
    公  訴  人  臺灣高雄地方法院檢察署檢察官
    被      告  丙○○○
    選任辯護人  洪文佐律師
右列被告因偽造文書等案件，經檢察官提起公訴（八十九年度偵字第一００九八號）
，本院判決如左：
    主  文
丙○○○行使偽造私文書，足以生損害於公眾及他人，處有期徒刑伍月，如易科罰金
，以佰元折算壹日，緩刑年。
偽造之標籤拾萬零仟柒佰零伍張及已換貼偽造標籤之貝克瓶裝啤酒肆萬零伍佰瓶均
沒收。
    事  實
一、丙○○○係設於高雄縣大寮鄉○○○路一０九號大融企業有限公司（以下簡稱大
    融公司）之前實際負責人，因之前大融公司所經銷之德國貝克（ＢＥＣＫ）瓶裝
    啤酒有部分保存不當之故，導致標籤有脫落破毀之現象，丙○○○乃向該啤酒之
    代理商陸利股份有限公司（以下簡稱為陸利公司）反應要求重新印製新標籤以黏
    貼於啤酒瓶之上，陸利公司乃授權丙○○○可印製二百張新標籤備用，詎丙○○
    ○在明知僅獲授權可印製二百張標籤〔標籤上含經德國貝克釀造廠股份有限公司
    （以下簡稱貝克公司）於民國八十七年九月十七日已向經濟部智慧財產局申請註
    冊之商標、性質為特許證之臺灣菸酒專賣局專賣憑證以及敘述貝克啤酒之製造原
    料、製造方法及進口商等具文書性質之資料〕之情形下，竟基於偽造私文書及意
    圖欺騙他人而使用他人註冊商標圖樣之犯意，於民國八十七年四月間，委由不知
    情之乙○○（係設於高雄縣鳳山市眾信行印刷廠負責人），印製未經經銷德國貝
    克啤酒之陸利公司同意或授權之德國貝克啤酒標籤乙批，共計十萬零三千七百零
    五張，並在乙○○於印製上開標籤，並於八十七年五月間某日交付予丙○○○後
    ，丙○○○即在大融公司位於屏東縣萬丹鄉某處置放啤酒之倉庫內，責由不知情
    不詳姓名之大融公司員工數名，接續將右開偽造之標籤中之四萬零五百張，黏貼
    在過期之德國貝克瓶裝啤酒酒瓶上，而行使之，丙○○○在責由右開不知名且不
    知情之大融公司員工黏貼偽造標籤之後，即陸續將已黏貼偽造標籤之貝克瓶裝啤
    酒運送至大融公司另一位於高雄縣大寮鄉○○○路一０九號之倉庫存放，並足以
    生損害於貝克公司、陸利公司及可能購買德國貝克啤酒之社會公眾；嗣先於八十
    七年十一月十日上午十一時三十分許，在右揭大融公司位於高雄縣大寮鄉○○○
    路一０九號倉庫內，為警查獲，並扣得逾期之德國貝克啤酒五萬九千四百瓶，其
    中已更改有效日期之啤酒數量為五百八十八瓶、偽造有效年份標籤一萬零五百張
    （其上均有貝克公司經申請登記之商標及臺灣公賣局專賣憑證）；其後再於八十
    七年十一月二十三日上午十一時二十分許，在同址大融公司倉庫內，再為警查獲
    ，並扣得其餘偽造之標籤及部分已黏貼偽造標籤之貝克瓶裝啤酒。
二、案經臺灣高雄地方法院檢察署檢察官自動檢舉偵查起訴。
    理  由
一、訊據被告丙○○○對於右開事實坦承不諱，核與證人即眾信行印刷廠負責人乙○
    ○及當時受僱於大融公司擔任會計之甲○○於本院審理期間所為之證述相符，被
    告之自白可信為真實；又扣案標籤上之商標，業經德商貝克公司於八十七年九月
    十七日已向經濟部智慧財產局申請商標註冊乙節，亦有經濟部智慧財產局九十年
    六月二十八日（九０）智商０九一０字第九０００五三０六號函函送之商標註冊
    簿資料一紙附卷可佐，此外，復有高雄縣警察局林園分局八十九年十二月三十日
    （八九）林警刑字第一三九九二號函送之報告書（其上載明本件案發後經警查扣
    由之物品，其中偽造標籤未貼於啤酒瓶者有六千三百張、已貼於酒瓶上者約有四
    萬零五百張）、照片十四幀、本院九十年三月二十三日勘驗筆錄（所扣案之物品
    中，八十七年十一月十日查獲時所抽樣查扣偽造之標籤為一百二十四張，於八十
    七年十一月二十三日查獲時抽樣扣案之標籤為八十一張）、授權書一紙、查獲時
    之現場紀錄一份、搜索扣押證明書二份及查扣之偽造標籤十萬零三千零五張等在
    卷可稽；綜上所述，被告犯罪事證明確，犯行實堪認定，依法應予論科。
二、核被告丙○○○所為，係犯刑法第二百十六條、二百十條之行使偽造私文書罪、
    第二百十六條、第二百十二條之行使偽造特許證罪及商標法第六十二條第一款之
    罪；其委由不知情之乙○○偽造上開標籤及責由其所僱佣不知情員工換貼其所偽
    造標籤之行為，而犯上揭犯行，均為間接正犯。被告於偽造上開標籤後，責由其
    所僱佣不知情之公司員工，接續將右開偽造之標籤中之四萬零五百張黏貼在過期
    之德國貝克啤酒酒瓶上行使之行為，應係以單一犯意，先同時偽造上開標籤，再
    以單一接續之黏貼所偽造標籤之行為加以行使，應均屬單純一罪，公訴人認係連
    續犯，恐有誤會，併此敘明。被告所為偽造私文書及特許證之低度行為，為其後
    行使偽造私文書及特許證之高度行為所吸收，不另論罪；又其所犯上開三罪，係
    以單一行為同時觸犯三項構成要件不同之罪名，為想像競合犯，爰依刑法第五十
    五條之規定，從一重之行使偽造私文書罪論處；公訴人雖漏未就被告所犯刑法第
    二百十六條、第二百十二條之行使偽造特許證罪及所犯商標法第六十二條第一款
    之罪部分加以起訴，惟此部分既與前開經公訴人起訴論罪之行使偽造私文書罪部
    分有想像競合犯之裁判上一罪之關係，本院自得一併加以審判，併此敘明。審酌
    被告係因貪圖小利方犯本件犯行，動機及惡性非重，且犯罪後坦承犯行，態度良
    好，又所偽造之標籤雖有部分已黏貼於過期之啤酒瓶上，惟未有證據可認其已將
    換貼偽造標籤之啤酒加以販售（詳如後述），所造成之損害非鉅等一切情狀，量
    處如主文所示之刑，以為懲儆；又因被告於行為後，刑法第四十一條業於九十年
    一月十日修正公布施行，並於同年月十二日生效，依修正前之刑法第四十一條規
    定：「犯最重本刑為三年以下有期徒刑以下之刑之罪，而受六個月以下有期徒刑
    或拘役之宣告，因身體、教育、職業或家庭之關係，執行顯有困難者，得以一元
    以上三元以下折算罰金」，惟修正後之刑法第四十一條第一項規定「犯最重本刑
    為五年以下有期徒刑以下之刑之罪，而受六個月以下有期徒刑或拘役之宣告，因
    身體、教育、職業或家庭之關係或其他正當理由，執行顯有困難者，得以一元以
    上三元以下，易科罰金。但確因不執行所宣告之刑，難收矯正或難以維持法秩序
    者，不在此限」。比較上開新舊法，修正後之刑法第四十一條第一項就得宣告易
    科罰金之範圍較修正前之舊法為廣，是依刑法第二條第一項前段規定，本件被告
    所犯行使偽造私文書罪自應適用裁判時之法律即修正後之刑法第四十一條第一項
    規定宣告易科罰金之折算標準，故併諭知易科罰金之折算標準，附此敘明。又被
    告在犯本罪前，未曾受有期徒刑以上刑之宣告（被告雖於八十七年十一月間，因
    犯賭博罪，經本院於八十八年五月三日判處有期徒刑六月確定，然為本案犯行前
    ，並未受有期徒刑以上刑之宣告），有臺灣高等法院被告全國前案紀錄表一份在
    卷可稽，因一時失慮，方犯刑典，事後已坦承犯行，深具悔意，又現罹患陣發性
    心房頻脤，需定期複檢及追治療，有長庚紀念醫院診斷證明書一紙附卷可稽，
    經此刑之宣告後，應知警惕而無再犯之虞，本院因認暫不執行其刑為當，予以宣
    告緩刑，用啟自新。偽造之標籤共計十萬零三千七百零五張，因為被告所偽造，
    並供犯本罪所用之物，爰依刑法第三十八條第一項第二款之規定，宣告沒收。又
    已換貼上述偽造標籤之啤酒共計四萬零五百瓶，爰依商標法第六十四條之規定，
    加以沒收。至於其他扣案之貝克啤酒宣傳單一張、帳冊六本及十四袋、砂輪機一
    台、客戶及經銷資料一袋、送貨員送貨紀錄單十七本、銷售紀錄一本、出貨日報
    表、啤酒外裝紙箱二個、電腦一組、逾期德國貝克啤酒（瓶裝，所黏貼者非偽造
    之標籤，見本院上開勘驗筆錄）十二瓶、逾期德國貝克啤酒二十四罐（罐身並未
    遭變造，僅外裝之紙盒日期遭修正液塗改，見本院九十年五月一日訊問筆錄）及
    空紙箱等物品，因依被告所辯係大融公司正常營運所需之物，雖係被告所有，在
    並無證據可認係被告供犯本罪所用之物之情形下，爰不另為沒收之諭知，併此敘
    明。
三、公訴意旨另以：被告丙○○○因見大融公司所經銷之德國貝克（ＢＥＣＫ）啤酒
    已逾保存期限，竟基於意圖為自己不法之利益及偽造私文書之概括犯意，自八十
    七年四月間起，竟將罐裝德國貝克啤酒酒瓶上逾期之年限日期予以變造，使之成
    為未逾期之啤酒，再將經變造日期之罐裝啤酒及前開貼黏偽造標籤之瓶裝啤酒，
    偽為未逾保存期限之啤酒，販賣予高雄縣市地區不知情之數間海產店，致使該數
    間海產店皆陷於錯誤，而購入該批德國貝克啤酒，足以生損害於該數間海產店及
    消費大眾。因認被告此部分亦涉犯刑法第二百十六條、第二百十條之行使偽造私
    文書罪及同法第三百三十九條第一項之詐欺取財罪嫌等語。惟查：
（一）按犯罪事實應依證據認定之，無證據不得推定其犯罪事實，刑事訴訟法第一百
      五十四條定有明文。訊據被告堅詞否認有此部分之犯行，辯稱：其並未變造罐
      裝啤酒之保存期限，可能是業務員為了業績才加以變造，況且伊亦無變造之必
      要，因為賣不出去可以退貨，又雖有偽造瓶裝貝克啤酒之標籤，並將部分所偽
      造之標籤黏貼於瓶裝啤酒之上，但因貝克啤酒銷路不好，均未賣出即遭查獲等
      語。
（二）證人乙○○到院證稱：被告僅委託其代為印一次標籤，共十萬張，內容是依被
      告所提供之樣本印製等語（見本院八十九年十一月二十四日訊問筆錄），因本
      案經警分別查獲時，警方分別抽樣所偽造之標籤，於八十七年十一月十日查獲
      時所抽樣查扣偽造之標籤為一百二十四張，於八十七年十一月二十三日查獲時
      抽樣扣案之標籤則為八十一張，有本院上開勘驗筆錄在卷，其餘交由案外人林
      皆得保管之標籤，共計十萬零三千五百張，有前述高雄縣警察局林園分局函附
      卷可查，合計即有十萬零三千七百零五張之偽造標籤，則經查扣由被告所偽造
      之標籤核與證人乙○○所證述被告委託代印之標籤數十萬張大致相符；因被告
      否認販賣上開換貼偽造標籤之瓶裝貝克啤酒，而扣案之帳冊及銷售紀錄亦僅能
      證明大融公司有營運之事實，又無其他被害人出面指訴曾購買被告所換貼偽造
      標籤之瓶裝貝克啤酒，故尚乏證據可認被告曾有出售換貼偽造標籤瓶裝貝克啤
      酒之事實。
（三）至於八十七年十一月十日查獲本案時所查扣逾期已更改有效日期共計一萬九千
      零八罐之罐裝貝克啤酒，經本院勘驗查獲當時經警抽樣扣案經更改有效日期之
      罐裝啤酒，其啤酒罐身並未遭變造，僅外裝之紙盒日期遭修正液塗改（見本院
      九十年五月一日訊問筆錄），然此外裝之紙盒日期雖遭塗改，然在無其他證據
      之情形下，尚難僅以被告係大融公司負責人之故，即遽認可認係被告所為，或
      係被告責成其員工所為；同時亦無證據可認被告有販售此批罐裝啤酒之事實存
      在。
（四）綜上所述，並無證據可認被告有此部分公訴人所指之犯行存在，惟公訴人既認
      此部分與前開經起訴論罪被告所犯行使偽造文書罪部分分別有連續犯及牽連犯
      等之裁判上一罪之關係，爰不另為無罪之諭知，合併敘明。
據上論斷，應依刑事訴訟法第二百九十九條第一項前段，商標法第六十二條第一款、
第六十四條，刑法第十一條前段、第二百十六條、第二百十二條、第二百十條、第二
條第一項前段、第四十一條第一項、第七十四條第一款、第三十八條第一項第二款、
第五十五條，罰金罰鍰提高標準條例第一條前段、第二條，判決如主文。
本案經檢察官王啟明到庭執行職務。
中    華    民    國      九十    年      七      月      二十四      日
                                  臺灣高雄地方法院刑事第六庭
                                      法  官    李怡諄
右正本證明與原本無異。
如不服本判決，應於判決送達後十日內，向本院提出上訴狀。
                                      書記官    林慧君
中    華    民    國      九十      年      七      月    二十四      日
刑法第二百十六條
行使第二百十條至第二百十五條之文書者，依偽造、變造文書或登載不實事項或使
登載不實事項之規定處斷。
刑法第二百十條
偽造、變造私文書，足以生損害於公眾或他人者，處五年以下有期徒刑。


司法院資訊處製作；財團法人民間司法改革基金會備份。
